【裁判字號】    92,上易,781
【裁判日期】    920627
【裁判案由】    竊佔
【裁判全文】
臺灣高等法院高雄分院刑事判決                    九十二年度上易字第七八一號
    上  訴  人  台灣高雄地方法院檢察署檢察官
    被      告  甲○○
右上訴人因竊佔案件，不服臺灣高雄地方法院九十一年度易字第四四八三號中華民國
九十二年四月十五日第一審判決（起訴案號：臺灣高雄地方法院檢察署九十一年度偵
字第二六六二四號），提起上訴，本院判決如左：
      主  文
上訴駁回。
      理  由
一、公訴意旨略以：被告甲○○明知高雄縣大寮鄉○○段六之一、七之二號等土地，
    係屬台灣糖業股份有限公司（下稱台糖公司）所有之不動產，未經許可不得擅自
    使用，竟意圖為自己不法之利益，未經台糖公司許可或訂立任何契約，於民國九
    十一年十一月左右，在前開土地內搭建面積約一百五十六平方公尺之鐵皮屋兩間
    ，供己經營卡拉ＯＫ與販賣雞肉之用，佔為己有，嗣於九十一年十一月間經民眾
    向台糖公司檢舉，並由台糖公司高雄營運處於九十一年十一月四日通知被告恢復
    土地原狀後，迄九十一年十一月二十九日檢察官開庭時，仍未將其上鐵皮屋拆除
    ，因認被告涉有刑法第三百二十條第二項之竊佔罪嫌。
二、按犯罪事實應依證據認定，無證據不得推定其犯罪事實，刑事訴訟法第一百五十
    四條定有明文。又按竊佔罪為即成犯，於竊佔行為完成時犯罪即成立，以後之繼
    續竊佔，乃狀態之繼續而非行為之繼續；如在他人竊佔土地行為完成後，始向其
    買受或收受，縱明知係因竊佔而得，仍予故買或收受，祗能成立故買贓物或收受
    贓物罪，與收買動產之盜贓初無異致，不能謂其故買或收受行為，即為竊佔不動
    產，最高法院八十一年度台上字第二一九八號裁判可資參照。
三、本件公訴人認被告甲○○涉有竊佔罪嫌，係以告訴人台糖公司代理人周水順之指
    述為其主要依據。訊據被告甲○○（下稱被告）則堅詞否認有何公訴人所指之犯
    行，辯稱：座落於高雄縣大寮鄉○○段六之一、七之二地號土地上之門牌號碼高
    雄縣大寮鄉○○○路七七六之一號、七七六之二號鐵皮屋，是伊於八十九年六、
    七月間分別向簡雪及陳啟瑞租的，並不是伊蓋的，伊也沒有加以增建，該鐵皮屋
    何時蓋的，伊不知情，伊承租該鐵皮屋之前，該鐵皮屋係房東租給他人在賣羊肉
    ，後來才改由伊承租，台糖公司向伊催告，伊有通知房東，房東說他要處理，伊
    在九十二年四月間已搬離等語。
四、經查：
  (一)高雄縣大寮鄉○○段六之一、七之二地號及高雄縣大寮鄉○○○段三七○○之六
    地號土地均為告訴人台糖公司所有等情，有土地登記謄本三紙在卷可稽，而經原
    審至前開土地現場勘驗，並囑託高雄縣大寮地政事務所就其上門牌號碼高雄縣大
    寮鄉○○○路七七六之一號、七七六之二號鐵皮屋佔用面積為測量，該二間鐵皮
    屋佔用高雄縣大寮鄉○○段六之一、七之二地號及高雄縣大寮鄉○○○段三七○
    ○之六地號土地之面積共計一百三十三點八二平方公尺，亦有高雄縣大寮地政事
    務所九十二年二月二十七日寮地所二字第○九二○○○一八二四號函附之複丈成
    果圖五份在卷可按，是門牌號碼高雄縣大寮鄉○○○路七七六之一號、七七六之
    二號鐵皮屋確有佔用告訴人台糖公司所有高雄縣大寮鄉○○段六之一、七之二地
    號及高雄縣大寮鄉○○○段三七○○之六地號土地、面積共一百三十三點八二平
    方公尺之情，應堪認定。
  (二)又被告雖曾有使用門牌號碼高雄縣大寮鄉○○○路七七六之一號、七七六之二號
    鐵皮屋之情，惟以前詞置辯，經原審傳訊證人簡雪、陳啟瑞、陳天樂到庭，證人
    簡雪證稱：「（卷附租賃契約書是否你簽的？是，我與被告簽的。」、「（是否
    有把高雄縣大寮鄉○○○路七七六號鐵皮屋租給被告？）是，鐵皮屋是我在八十
    一、二年時蓋的，八十九年時租給被告的。」、「蓋的時候知道，那是我父親很
    久以前向他人買的，我父親說那塊土地是我們的，我們也有要去承租，但是不知
    道如何去承租。」等語（見原審九十二年四月二日訊問筆錄），另證人陳天樂亦
    證稱：「（卷附租賃契約書是否你簽的？）我幫我父親簽的，這件出租事情我清
    楚。」、「（是否出租高雄縣大寮鄉○○○路七七六之二號鐵皮屋給被告？）是
    。」、「（鐵皮屋何時蓋的？）三、四年前，蓋好後租給別人，本來有人要承租
    做卡拉ＯＫ，我們不同意，後來才租給被告，但是不知道又變成做卡拉ＯＫ。」
    、「土地是我父親向一名『阿義』買的，都沒有契約、權狀。」等語（見原審九
    十二年四月二日訊問筆錄），並有房屋租賃契約書二份在卷可佐，足見門牌號碼
    高雄縣大寮鄉○○○路七七六之一號鐵皮屋，係證人簡雪於八十一、八十二年間
    建造後，於八十九年間出租予被告，而門牌號碼高雄縣大寮鄉○○○路七七六之
    二號鐵皮屋，係證人陳啟瑞於八十七、八十八年間建造後，於八十九年間出租予
    被告，是被告辯稱係向他人承租已建造完成之門牌號碼高雄縣大寮鄉○○○路七
    七六之一號及七七六之二號鐵皮屋之情，應堪採信。從而，被告雖曾使用門牌號
    碼高雄縣大寮鄉○○○路七七六之一號及七七六之二號鐵皮屋之行為，然被告既
    係向他人承租已建造完成之前開鐵皮屋，並未自行加以增建，則於前開門牌號碼
    高雄縣大寮鄉○○○路七七六之一號及七七六之二號鐵皮屋建造完成時，竊佔行
    為即已完成，被告於他人竊佔行為完成後，繼續竊佔，乃狀態之繼續而非行為之
    繼續，揆諸前開裁判意旨，自不得遽以刑法竊佔罪相繩。此外，復查無其他積極
    證據足認被告確有公訴人所指竊佔之犯行，被告竊佔犯罪不能證明，原審因而為
    被告竊佔無罪之判決，經核並無違誤，公訴人上訴意旨，仍執前詞，指摘原判決
    不當，為無理由，應予駁回。
據上論結，應依刑事訴訟法第三百六十八條，判決如主文。
本案經檢察官林應華到庭執行職務。
中      華      民      國    九十二    年      六      月    二十七    日
                              臺灣高等法院高雄分院刑事第七庭
                                  審判長法官  李春昌
                                        法官  黃憲文
                                        法官  莊飛宗
右正本證明與原本無異。
不得上訴。
                                  法院書記官  張明賢
中      華      民      國    九十二      年      六      月    三十    日


司法院資訊處製作；財團法人民間司法改革基金會備份。
